【裁判字號】    88,聲再,615
【裁判日期】    890214
【裁判案由】    聲請再審
【裁判全文】
台灣高等法院刑事裁定                            八十八年度聲再字第六一五號
    再審聲請人
    即受判決人  甲○○
右聲請人因詐欺案件，對於本院八十八年度上易字第三０三三號中華民國八十八年十
月十五日確定判決，聲請再審，本院裁定如左：
    主  文
再審之聲請駁回。
    理  由
一、聲請意旨略以：原確定判決以聲請人即受判決人犯詐欺罪，而判處有期徒刑六月
    確定在案，惟該確定判決有如下足生影響於判決之重要證據漏未審酌，為受判決
    人之利益，爰依刑事訴訟法第四百二十一條聲請再審：
（一）告訴人於八十七年五月二十一日補充告訴理由狀中，所附之股票走勢圖，有告
      訴人自行書寫：「保固八十六年七月二十二日購入成交價四十二元。」字樣，
      足認告訴人確有買進該保固股票之事實，該項證據原確定判決未予審酌而遽認
      股票帳單八十六年七月二十一日買進保固四十二元一萬股，係聲請人自行書寫
      ，不足證明聲請人有代金培原夫婦買賣股票，顯與事實不符。
（二）告訴人於八十六年九月二日告訴狀中曾提及被告以再為其購入其他股票為由，
      要求其再為交付九十萬元，雖告訴人後於原審法院砌詞改稱：「以再為購入股
      票為由是訴狀寫錯。」然告訴人任職於法律事務所，應深知訴狀之書寫，不可
      能有誤寫之情形，且其於附帶民事起訴狀、偵訊筆錄中皆供稱：「後來在買賣
      股票，就直接拿現金給被告云云。」足證被告確曾再為告訴人買進其他股票。
      該確定判決，就此重要證據亦漏未審酌。
（三）另按確定判決無非以告訴人鄭愛華與證人金培原之證述為基礎，然金培原夫婦
      於法院中之供述有諸多重大瑕疵，該確定判決就上開重要證據未予詳酌，未予
      究明即採為被告有罪之斷罪基礎，實有違誤。
二、按刑事訴訟法第四百二十一條所稱重要證據漏未審酌者，乃指該證據足以影響原
    確定判決事實之認定，並已在第二審法院判決前提出，而被捨棄不予採用，並未
    敘明其捨棄之理由者而言。若該證據，不足以影響原確定判決認定之事實，即非
    該條所指之重要證據，依法不得據為聲請再審。
三、查原確定判決認定「甲○○原係建弘證券股份有限公司大稻埕分公司（下稱建弘
    公司）營業員，於民國八十六年七月十八日財務已陷入困境，竟基於為自己不法
    所有之概括意圖，於八十六年七月十九日在台北市○○○路一六九號三樓建弘公
    司內，向金培原、鄭愛華夫婦佯稱可代為操作買賣股票並辦理融資墊款，金培原
    遂以鄭愛華名義於建弘公司開戶委託甲○○買賣股票，甲○○乃先於同年月廿一
    日，對金培原佯稱已代為購入東聯股票十張、台化股票三十張及太電股票五十張
    ，並要求電匯新台幣（下同）一百萬元至不知情之王宜文（另行不起訴處分）帳
    戶內，致金培原夫婦不疑有他而陷於錯誤，當日即由鄭愛華依指示匯款。嗣於同
    年月廿二日甲○○再向金培原佯稱已再購入其他股票，金培原夫婦亦不有疑他，
    當日即在建弘公司交付現金廿五萬元予甲○○。詎同年月卅日，金培原向建弘公
    司查詢，發覺甲○○並未代為購買股票，甲○○並已離職逃匿，始知上當。」之
    事實，係以「被告甲○○固坦承於右揭時地受金培原夫婦之委託購買股票，並先
    後收受共一百二十五萬元之事實，惟矢口否認有何詐欺犯行，辯稱伊實係代金培
    原夫婦向陳姓丙種金主借錢買賣股票，但並非以王宜文或鄭愛華之帳戶買賣股票
    ，係伊向陳姓金主以墊款方式下單買賣股票，至於該陳姓金主分到何處買賣或究
    竟有無買賣則不清楚，伊不知該陳姓金主之姓名，伊另以陳碧英及王素華之帳戶
    代金培原夫婦以當日沖銷之方式買賣股票，渠夫婦事前均知悉上述情形，因融資
    買賣需繳交股款之六成作為保證金，而丙種墊款買賣僅需一至二成保證金，至於
    金培原夫婦嗣後交付之廿五萬元，係為彌補作當日沖銷買賣股票所生之虧損約二
    十萬元，至八十六年七月廿六日錢已全部輸光，即未再接受金培原下單，金培原
    於同年七月廿九日堅持下單，且說下午錢會進來，伊始勉強幫其下單，當日下午
    又說沒錢，要伊擋一下云云。經查：
  （一）右揭事實，業據告訴人鄭愛華指述甚詳，核與證人金培原證述之情節大致相
        符，並有一百萬元匯款單影本、告訴人提領二十五萬元之存摺節本影本、被
        告傳真予金培原之八十七年七月廿一日買賣股票明細表影本及王宜文帳戶資
        料影本在卷可稽。
  （二）被告於八十七年五月十八日檢察官偵訊中陳稱，因金培原要求擴張信用作股
        票，王宜文同意將其帳戶借給伊，伊之前即已代金培原周轉一百萬元放在世
        華銀行陳姓友人之帳戶，伊不知該陳姓友人之姓名及其帳號，並依金培源指
示買賣股票，故要求金培原夫婦將一百萬元匯至王宜文帳戶內，後來這筆錢
        因為當日沖銷輸掉了云云。惟查：
      1.金培原、鄭愛華夫婦係於八十六年七月十九日（週六）始決定並在建弘證券
        開戶買賣股票，同時存入五十萬元，同年月廿一日（週一）被告即要求金培
        原夫婦匯款一百萬元，顯見金培原夫婦於開戶當時確有支付一百萬元之資力
        ，則被告如需要一百萬元保證金，何以不於金培原夫婦開戶當天即向渠二人
        說明並要求交付？卻於本身財務已陷入困境之情況下（詳見後述），仍大費
        周章（有無此等能力已非無疑）先行代金培原夫婦向他人周轉一百萬元保證
        金？被告又如何可能於如此短促之時間內先代金培原周轉一百萬元，並存入
        陳姓金主帳戶作為保證金？且被告縱先行代金培原周轉一百萬元，何以不將
        金培原夫婦之款項直接匯給借款人？反而要求匯入王宜文帳戶，並用以清償
        伊於八十六年七月十九日以前所積欠之債務？是被告所辯伊已先行代金培原
        夫婦周轉一百萬元交付予陳姓金主作為丙種墊款買賣保證金云云，洵不足採
        。
      2.被告先於原審八十七年十二月廿九日調查中辯稱，伊係將鄭愛華所匯之一百
        萬元分別轉匯給不同金主，嗣於原審八十八年三月三日審理中辯稱，係因王
        宜文、王德智買賣股票之錢有多，要求匯一些錢回去云云，於本院訊問時改
        稱伊已於八十六年七月十七、十八日左右將保證金一百萬元，放在金主陳先
        生那裡，故將金培原夫婦匯入王宜文帳戶之款轉帳與其被告之客戶云云，前
        後供述矛盾，辯詞顯非實在。
      3.證人陳勝亮於八十六年十一月廿七日檢察官偵查中結證稱，伊於八十六年七
        月十八日交予被告四十四萬一千元，委託其代為購買股票，被告因有急用，
        要求暫時先借他，並說會在七月廿一股票交割前將款項匯入伊帳戶，嗣後卻
        僅匯入四十一萬一千元等語（見偵卷第九十六頁反面、第九十七頁），並有
        陳勝亮付款證明影本、支票影本、存摺節本影本及匯款單影本一紙在卷可稽
        ；另被告因代陳輔天（包含黃素美之款）操作股票，嗣經結算，被告尚須將
        餘額返還，始電匯款項至黃素美帳戶，業據證人陳輔天、黃素美於偵查中證
        述在卷（偵卷第八十四頁、第一百二十九頁反面、第一百三十頁）；又被告
        另向周江程借款五萬元周轉，嗣欲返還借款，乃經由周江程指示將款項匯至
        吳玉山帳戶等情，亦據證人吳玉山、周江程證述綦詳（見偵卷第八十三頁反
        面、第一一五頁反面）；復有各該帳戶交易明細在卷可稽；又陳秀英原係被
        告之配偶（二人業於八十七年三月十六日離婚），陳秀英之帳戶平日均係被
        告在使用等情，亦據被告自承在卷，並有戶籍謄本一份附卷可佐；再被告於
        八十六年七月中旬因買股票錢不夠，而向王宜文之男友王德智借八十萬元，
        王德智乃於八十六年七月十八日交付王宜文八十萬元，由王宜文於八十六年
        七月十九日在台北市○○路某咖啡廳將八十萬元如數轉交被告，被告則將其
        所簽發面額十萬元之支票一紙及另一紙闕樺陽名義之二十萬元支票交付予王
        宜文，嗣於七月廿一日告訴王宜文其大學同學匯一百萬元至伊帳戶，並請王
        宜文代為將其中六十三萬一千五百元分別轉匯予其所指定之吳玉山、陳勝亮
        、陳秀英及黃素美等四人帳戶三萬二千四百元、四十一萬一千一百元（原判
        決誤載為四十一萬一千元）、十三萬五千九百十元及五萬二千零九十元，剩
        餘三十六萬八千五百元則作為日前借款抵償之用，惟上開十萬元之支票嗣後
        亦於八十六年八月六日退票等情，業據證人王宜文、王德智於偵查中證述綦
        詳（見偵卷第十一頁反面、第十二頁）及王宜文所提出之答辯狀（偵卷第三
        十一頁反面）在卷可參，並有被告所簽發之支票及退票理由單影本、闕樺陽
        名義之支票影本、王德智存摺節本影本、交易明細影本、活存客戶交易明細
        表影本、分戶交易明細表影本、匯款單影本等件附卷可佐。足徵被告於八十
        六年七月廿一日要求金培原夫婦匯款一百萬元時，業已積欠多筆借款或股款
        債務合計至少一百三十餘萬元，本身財務顯已陷入困境，而其於收受告訴人
        一百萬元匯款後，即委託王宜文將款項匯予其指定之吳玉山、陳勝亮、黃素
        美等債權人及自己使用之陳秀英帳戶內，餘額則用以抵償積欠王宜文之借款
        ，足證被告確係將告訴人所匯款項用於清償被告於八十七年七月十九日前所
        積欠之債務及供為己用，而非用於代金培原夫婦購買股票，難謂其無為自己
        不法所有之意圖。
  （三）被告提出所謂替金培原夫婦分別以當日沖銷及向丙種金主墊款方式買賣股票
        之明細表各一紙，以及陳碧英、王素華於建弘證券帳戶之客戶買賣股票對帳
        單作為其代金培原夫婦買賣股票之證據云云。惟查：
      1.上述股票買賣明細表均係被告自行製作，尚不足以作為其代金培原夫婦買賣
        股票之積極證據，合先敘明。而證人金培原於本院調查中證稱，伊只知道融
        資買賣股票，被告稱因鄭愛華新開戶無法融資買賣股票，但可先以其友人王
        宜文帳戶融資買賣股票，等三個月後再以鄭愛華帳戶融資買賣股票，伊與鄭
        愛華亦同意此種作法，並依指示將一百萬元匯入王宜文帳戶內，惟伊不知何
        謂丙種墊款買賣股票，亦未同意被告以丙種墊款買賣股票，且伊從未主動找
        被告下單買賣股票，八十六年七月廿一日被告來電稱已買好股票，同時將明
        細傳真予伊，伊並未於翌日對被告要求購買保固股票，伊於被告所傳真之明
        細表上記載「7/22保固42×10,000」等文字，係伊朋友介紹伊買，惟伊並未
        請被告幫伊購買該股票等語。是金培原夫婦究竟有無授權或同意被告以丙種
        墊款之方式買賣股票，即有疑義。
      2.上開陳碧英、王素華二帳戶內之股票買賣明細均屬於以當日沖銷之交易方式
        ，自不足以證明被告有以丙種墊款方式代金培原夫婦買賣股票，而被告復無
        法提出與其往來之陳姓金主姓名、帳號等資料以供本院查證是否確有其人其
        事，則本院尚無法僅憑被告自行製作之買賣股票明細表，即據以認定被告確
        有以丙種墊款方式代金培原夫婦買賣股票。
      3.被告於原審八十八年三月廿三日調查中陳稱，伊於八十六年七月廿一日代金
        培原買賣股票之前，即曾利用陳碧英及王素華之帳戶幫王德智、林建文及吳
        姓客戶等人買賣股票等語，而卷附建弘公司所提供陳碧英帳戶於八十六年七
        月間之客戶買賣股票對帳單顯示，該帳戶自七月二日起至七月十九日止，每
        一交易日均有頻繁之股票買賣紀錄（含融資融券及當日沖銷二種交易方式）
        ；另卷附建弘公司所提供王素華帳戶於八十六年七月間之客戶買賣股票對帳
        單顯示，該帳戶自七月四日起至七月十七日止，亦有多筆當日沖銷之股票買
        賣紀錄。上述資料固能證明該二帳戶確有於八十六年七月間進行股票交易，
        惟參諸被告亦曾利用該二帳戶為自己或他人買賣股票之情事，則是否僅憑上
        述對帳單即足以證明被告確有代金培原夫婦買賣股票，洵非無疑。況被告豈
        有於八十六年七月廿一日起至同年月廿五日均係利用陳碧英帳戶替金培原買
        賣股票，而於同年月廿六日卻同時使用陳碧英及王素華之帳戶替金培源買賣
        股票之理？
      4.被告辯稱金培原夫婦於八十六年七月廿一日匯款一百萬元，係用於以丙種墊
        款買賣股票之保證金，另於翌日交付二十五萬元，則係為彌補作當日沖銷交
        易之虧損，惟依被告所提出所謂替金培原分別以當日沖銷及向丙種金主墊款
        方式買賣股票之明細表記載，當日沖銷明細表上並無該二十五萬元入金之記
        載；而墊款買賣明細表卻以一百二十五萬元入金作為計算買賣盈虧之基礎，
        顯然二者係個別獨立之帳目明細，而與被告所辯不符；此外，墊款買賣明細
        表上記載七月廿五日及七月廿九日先後買入「東訊」、「友訊」及「英群」
        、「環電」共四檔股票，嗣後卻無賣出之記錄，亦與常情有違；又依當日沖
        銷明細表內之記載，七月廿六日結算時已虧損一百四十五萬元，被告豈有於
        七月廿九日金培原夫婦補款前仍同意接受下單買賣股票之理？益足見被告所
        提出之股票買賣明細表，顯非為金培原夫婦買賣股票之記錄甚明。
      5.況證人金培原於原審八十八年一月廿六日調查中證稱，伊於被告離職後，主
        動要求建弘公司保留被告收發電話買賣股票之電話錄音帶等語；又證人即建
        弘公司協理劉兆津亦於原審當日調查中結證確有其事，伊亦有將錄音帶保留
        下來，惟因效果不佳，且八十七年公司錄音設備汰舊換新，而將該錄音帶銷
        毀等語（見原審卷第五十七頁）。是如被告確曾接獲金培源夫婦之電話指示
        買賣如其所提出之明細表所示之股票，則金培原豈有主動要求建弘公司保留
        通話錄音帶以便查證之理？
    綜上所述，被告於八十六年七月廿一日受金培原夫婦委託買賣股票之前，即已向
    多位友人借款達一百三十餘萬元，財物狀況顯已陷入困境，竟對金培原夫婦佯稱
    可代為買賣股票，並於收受金培原夫婦先後交付共一百二十五萬元後，即用以清
    償私人債務或供己所用，本院復查無其他積極證據足以證明被告有代金培原夫婦
    向陳姓丙種金主交付墊款買賣股票之保證金，亦查無足以證明被告確有為金培原
    夫婦買賣股票之積極證據，足證被告確於承諾代金培原夫婦買賣股票伊始，即意
    圖為自己不法之所有，嗣並對金培原夫婦佯稱已代購股票，致金培原夫婦陷於錯
    誤，而先後交付一百二十五萬元予被告。是被告所辯，顯係事後卸責之詞，不足
    採信。本案事證已臻明確，被告詐欺犯行應堪認定。」為其認定所憑之證據及理
    由，並對聲請人否認犯罪之辯解，認不足採，予以指駁，因認聲請人所為，係犯
    刑法第三百三十九條第一項詐欺取財罪。其先後二次犯行，時間緊接，犯意概括
    ，所犯構成要件相同，為連續犯，應依刑法第五十六條之規定論以一罪，並加重
    其刑，而予以論罪科刑。此有原確定判決在卷可憑，並經本院調閱原確定判決全
    卷審認無訛，故原確定判決就聲請人所辯有為告訴人夫婦買賣股票一節，認不足
    採，已於判決理由詳予指駁，並詳予敘明認定被告有詐欺犯意及犯行之依據及理
    由，查聲請再審意旨所指：告訴人於八十七年五月二十一日補充告訴理由狀中，
    所附之股票走勢圖，有告訴人自行書寫：「保固八十六年七月二十二日購入成交
    價四十二元。」字樣，告訴人於告訴狀中曾提及被告以再為其購入其他股票為由
    ，要求其再為交付九十萬元等情，經核均不足以推翻原確定判決所認定之事實，
    而為有利於聲請人之認定。聲請意旨執此及就原確定判決證據取捨之職權行使斤
    斤指摘，均難認有刑事訴訟法第四百二十一條所稱足生影響於判決之重要證據漏
    未審酌之再審理由。是本件聲請認無理由，應予駁回。
四、據上論結，應依刑事訴訟法第四百三十四條第一項裁定如主文。
中    華    民    國    八十九    年      二        月        十四      日
                            台灣高等法院刑事第十四庭
                                審判長法  官  陳  祐  輔
                                      法  官  陳  國  文
                                      法  官  蔡  國  在
右正本證明與原本無異。
不得抗告。
                                      書記官  丁  華  平
中    華    民    國    八十九    年      二        月        十六      日


司法院資訊處製作；財團法人民間司法改革基金會備份。
